# 求助陈版及各位高手：关于BOT的会计核算

提问人：春暖花开 2011 时间：2012-05-25 23:37:04
A公司与某经济开发区管委会签订污水源热泵供热特许经营协议（即从污水中提取热能供暖），特许经营期限 30 年，协议同时约定特许经营期满后开发区管委会可重新授予A公司特许经营权或由开发区管委会按特许经营期满日A公司的污水源供热设施的公允价值收回（协议约定污水源供热设施所有权归项目投资方所有）。A公司设立子公司B做为该污水源供热协议的项目建设、运营公司，A公司为子公司B公司提供污水源供热设施建造服务，全面负责污水源设施的设计及建造。A公司预计该污水源设施的主要设备需 10 年更新一次。 问题： 1 、在合同终止日，合同授予方按合同终止日基础设施的公允价值进行回购的方式，是否仍构成BOT业务？个人认为该项合同仍为一项BOT业务，原因为合同授予方通过回购方式仍控制了基础设施的重大剩余收益。 2 、在特许经营协议明确了在特许经营期限内，合同投资方拥有污水源供热设施所有权的前提下，在A公司编制合并报表时是否需要抵消其确认的工程毛利？ 3 、如果该合同适用BOT业务，在具体会计处理过程中，在合同终止日投资方可收回的污水源供热设施公允价值该如何处理？是否可以考虑采取无形资产与金融资产混合的模式，即将合同终止日投资方可收回的污水源供热设施公允价值确认为一项金融资产？ 上述想法极不成熟，望陈版及各位高手不吝赐教，谢谢！

回答人：chenyiwei
回复 春暖花开 2011 的帖子
1 、基本赞同。根据IFRIC 12.AG4：For the purpose of condition (b), the grantor's control over any significant residual interest should both restrict the operator's practical ability to sell or pledge the infrastructure and give the grantor a continuing right of use throughout the period of the arrangement. The residual interest in the infrastructure is the estimated current value of the infrastructure as if it were already of the age and in the condition expected at the end of the period of the arrangement. 2 、如果认定为BOT业务，表明合同授予方通过回购方式仍控制了合同特许经营期结束时基础设施的重大剩余收益。在此情况下，尽管法律上的所有权归属于合同投资方，但其并不拥有和控制资产所有权上的主要风险和报酬，并不确认为其自己的固定资产，所以在编制合并报表时无需抵销母公司A层面确认的建造合同毛利。 3 、由于可能难以合理估计合同结束时该基础设施的公允价值，因此公允价值回购权并不代表一项无条件收取固定金额现金的权利，所以不确认为金融资产。对于回购价款部分，建议采用无形资产模式进行处理，不单独就特许经营期结束时预计的公允价值变现款项确认金融资产。

回答人：chenyiwei
回复 ying0518 的帖子
赞同此观点。合同结束时按公允价值回购，表明不符合“the grantor controls—through ownership, beneficial entitlement or otherwise—any significant residual interest in the infrastructure at the end of the term of the arrangement”的条件，即基础设施所有权上的主要风险和报酬实际上是由运营方而不是业主方在承担，此时运营方应将其确认为其自身的固定资产。

提问人：春暖花开 2011 时间：2012-05-27 00:13:21
回复 chenyiwei 的帖子
谢谢陈版的热心帮助！
1 、您回复中“对于回购价款部分，建议采用无形资产模式进行处理，不单独就特许经营期结束时预计的公允价值变现款项确认金融资产。”是否可以理解为B公司在初始确认无形资产及摊销时可以不考虑特许经营期结束时可收回的污水源供热设施的公允价值？ 2 、此外，因特许经营协议中未对特许经营期结束时移交资产的使用状态做出明确约定，且项目公司预计该污水源供热设施主要设备需 10年更换一次（注：特许经营期限为 30 年），那么项目公司在做相应的会计处理时，是否可以考虑仅将第 10 年、第 20 年设备更新支出的现值计入无形资产的初始确认成本中，在特许经营期满时，如项目公司继续取得特许经营权，则将第 30 年的污水源供热设施的更新支出重新确认为无形资产？

回答人：chenyiwei
1 、初始确认时无需考虑，但在摊销测算残值时，需要适当考虑其影响。 2 、合同期内的替换支出不应计入无形资产成本，而是在受益期内逐步预提出来的，预提时借记费用贷记预计负债，请参考IFRIC 12后附的举例 2 、 3 。

提问人：liubin988513 时间：2013-12-16 18:40:25
只有合同明确约定需要替换的，才能计入资产成本。折现采用同期银行贷款利率。其它后续支出如果有收入补偿的，发生时候确认。
没有收入补偿的，按照预计支出均匀分期折现确认。

回答人：chenyiwei
赞同此观点。这就是IFRIC 12附件中的两个不同的举例的区别。